臺灣屏東地方法院刑事判決　　　　　　　　　　　　　九十一年度訴字第二五五號
　　公　訴　人　臺灣屏東地方法院檢察署檢察官
　　被　　　告　乙○○
　　　　　　　　丙○○
　　　　　　　　甲○○
　　共　　　同
　　選任辯護人　張志明
右列被告等因業務過失致死案件，經檢察官聲請簡易判決處刑（九十年度偵字第六六
九五號），本院改依通常程序審理，判決如左：
     主  文
乙○○從事業務之人，因業務上之過失致人於死，處有期徒刑陸月，如易科罰金，以
參佰元折算壹日。
丙○○從事業務之人，因業務上之過失致人於死，處有期徒刑伍月，如易科罰金，以
參佰元折算壹日。緩刑參年。
李清淵從事業務之人，因業務上之過失致人於死，處有期徒刑肆月，如易科罰金，以
參佰元折算壹日。緩刑參年。
     事  實
一、乙○○（起訴書誤載為陳清允）、丙○○及甲○○分別為位於屏東縣里港鄉○○
    村○○路一七號興南水泥製品股份有限公司（下稱「興南公司」）之董事長、里
    港廠廠長及里港廠製管組組長，即勞工安全衛生法第二條第二項所稱之雇主，均
    為從事水泥生產業務之人，王全玉則為興南公司僱用之勞工。勞工王全玉於民國
    九十年五月二十八日七時四十五分許，在興南公司製管場內、距地面約四公尺高
    之水泥管外模固定梯上，以板手拆除箍緊之螺絲，乙○○、丙○○及甲○○明知
    王全玉所從事之上開拆模作業，需適當之角度及施力，且作業地點高度在距地面
    二公尺以上，勞工有墜落之虞，應以架設施工架之方式設置工作台，並應使勞工
    確實使用安全帶、安全帽及其他必要之防護工具，而依當時之情形，並無不能注
    意之情事，竟疏未注意上開水泥管外模固定梯上並未設置工作台，且勞工王全玉
    當時僅頭戴安全帽、並未配戴安全帶等防護工具，致王全玉在未使用安全帶及無
    工作台之情形下，由上開固定梯上不慎墜落，經送醫急救後，仍因顱內出血不治
    死亡。丙○○、甲○○於事故發生後，在未經有偵查權限之機關或公務員發覺前
    ，即向到場處理之員警陳明事故發生經過。
二、案經台灣屏東地方法院檢察署檢察官據報相驗後自動檢舉偵查聲請簡易判決處刑
    ，本院屏東簡易庭移送本院適用通常程序審理。。
     理  由
一、被告乙○○、丙○○、甲○○對於上開工廠內未設置工作台、被害人王全玉未配
    戴安全帶因而由高處墜落死亡之事實坦承不諱，僅被告乙○○略辯稱「一年至興
    南公司里港廠約四、五天，平常都是由廠長丙○○全權負責，伊並未實際參與工
    地安全衛生之管理及執行」等語，然被告乙○○亦自承公司員工約有三十餘人（
    見本院九十一年五月二日審理筆錄），可見興南公司規模尚非十分龐大，其專業
    分工、逐層管理之情形難與動輒上千人之大型工廠相比擬，被告乙○○對於三十
    餘位員工之勞工安全衛生事務仍應有管理之能力及義務，是其上開所辯，尚不足
    採信。而被害人王全玉確因本件高處墜落事故致顱內出血死亡之事實，亦經台灣
    屏東地方法院檢察署檢察官督同檢驗員相驗屬實，並製有相驗筆錄、相驗屍體證
    明書、驗斷書等在卷可憑。按雇主對於防止有墜落之虞之作業場所引起之危害，
    應有符合標準之必要安全衛生設備；勞工在高度二公尺之處所進行作業，有墜落
    之虞時，應以架設施工架等方式設置工作台；及使勞工確實使用安全帶、安全帽
    及其他必要之防護具，勞工安全衛生法第五條第一項第五款及勞工安全衛生設施
    規則第二百二十五條第一項、第二百八十一條第一項分別定有明文。被告乙○○
    為興南公司之負責人、被告丙○○為興南公司里港廠廠長、被告甲○○為興南公
    司里港廠製管組組長，自應注意遵守前開規定提供勞工安全之設備及工作環境，
    且依當時情形並無不能注意之情形，竟疏未注意被害人王全玉在距地面高度約四
    公尺之處所以板手進行拆模作業，需有適當之角度及施力，而有墜落之虞，卻未
    設置工作台，亦疏未注意被害人王全玉當時僅頭戴安全帽、並未配戴安全帶，致
    被害人由高處墜落身亡，其三人就被害人王全玉之死亡有過失責任已灼然甚明。
    而行政院勞工委員會南區勞動檢查所亦認定被告等對本件事故需負過失責任，有
    「興南水泥製品股份有限公司里港工廠所僱勞工王全玉墜落致死職業災害檢查報
    告書」一份在卷可稽。又被害人王全玉雖亦違背興南公司規定之安全衛生管理條
 款，於高空作業未戴安全帶，致生本件事故而與有過失，然被告三人之過失行為
    既為造成被害人死亡之原因，即應負刑事責任，不得藉此解免罪責。是本件事證
    已臻明確，被告等犯行均堪認定。
二、查被告乙○○為興南公司之負責人、被告丙○○為興南公司里港廠廠長、被告甲○○為興南公司里港廠製管組組長，業據其等供明在卷，故被告三人均為從事業
    務之人，其等因未注意提供符合標準之必要安全衛生設備供勞工使用，以防止墜
    落事故之業務上過失致其所僱用之勞工王全玉墜落身亡，核其等所為，均係犯刑
    法第二百七十六條第二項之業務過失致人於死罪及勞工安全衛生法第三十一條第
    一項之罪。被告三人以一行為觸犯上開兩罪名，屬想像競合，應從較重之業務過
    失致人於死罪處斷。公訴人雖僅就被告三人業務過失致人於死之犯行聲請簡易判
    決處刑，本案被告三人於同時、同地違反勞工安全衛生第五條第一項第五款之事
    實，雖未經起訴，然與前揭論罪科刑部分，具想像競合犯之裁判上一罪關係，已
    如前述，本院自應就其三人違反勞工安全衛生法之犯罪事實一併加以裁判。又查
    被告丙○○、甲○○於本件事故發生後，未經偵查機關發覺前，即向前來處理之
 警員說明事故經過並自首，已據其二人供述明確，並有屏東縣警察局里港分局相
    驗案件初步調查報告表一紙在卷可稽，應依刑法第六十二條前段之規定，減輕其
    刑。爰審酌被告三人之素行、過失情節、對被害人造成之損害、已與被害人家屬
    達成和解、賠償損害（見卷附屏東縣里港鄉調解委員會調解書），及被告乙○○
    前已因違反勞工安全衛生法，經本院判處有期徒刑六月，緩刑三年，目前尚在緩
    刑期間，暨其三人犯罪後態度等一切情狀，量處如主文所示之刑，並均諭知易科
    罰金之折算標準。末查被告丙○○、甲○○前未曾受有期徒刑以上刑之宣告，此
    有臺灣屏東地方法院檢察署刑案資料查註紀錄表、臺灣高等法院被告全國前案紀
    錄表各一紙在卷可參，其等因一時疏失，偶罹刑典，事後已賠償被害人家屬，並
    隨即改善工廠安全設備，已符合法令規定（見卷附行政院勞工委員會南區勞動檢
    查所九十年六月二十六日函），顯已心生警惕，經此刑之宣告，信無再犯之虞，
    本院因認其二人所受之宣告刑，以暫不執行為當，併予宣告緩刑三年，以啟自新
    。
三、又「興南公司」係屬法人，其違反勞工安全衛生法第五條第一項規定致發生死亡
    災害部分之犯嫌，依勞工安全衛生法第三十一條第二項規定，得科以該條第一項
    之罰金，惟此部分尚未據起訴，爰請檢察官另行偵辦。
據上論斷，應依刑事訴訟法第四百五十二條、第二百九十九條第一項前段，勞工安全
衛生法第三十一條第一項，刑法第十一條前段、第二百七十六條第二項、第五十五條
、第四十一條第一項前段、第七十四條第一款，罰金罰鍰提高標準條第一條前段、第
二條，判決如主文。
本案經檢察官黃莉琄到庭執行職務。
中      華      民      國    九十一    年      五      月     十六     日
                                     臺灣屏東地方法院刑事第三庭
                                         審判長法  官黃國永
                                               法  官余德正
                                               法  官陳姵君
右正本證明與原本無異。
如不服本判決應於收受本判決後送達後十日內向本院提出上訴書狀，其未敘述上訴理
由者，並得於提起上訴後十日內向本院補提理由書狀（均須按他造當事人之人數附繕
本 ）「切勿逕送上級法院」
                                          書記官   蔡德章
中      華      民      國    九十一    年      五   月     十六     日
得上訴
附錄：
中華民國刑法第二百七十六條
 (過失致死罪)
因過失致人於死者，處二年以下有期徒刑、拘役或二千元以下罰金。
從事業務之人，因業務上之過失犯前項之罪者，處五年以下有期徒刑或拘
役，得併科三千元以下罰金。
